【裁判字號】    90,台非,358
【裁判日期】    901025
【裁判案由】    竊盜
【裁判全文】
最高法院刑事判決                                  九十年度台非字第三五八號
    上訴人  最高法院檢察署檢察總長
    被  告  甲○○
右上訴人因被告竊盜案件，對於台灣南投地方法院中華民國八十八年八月六日第一審
確定判決（八十八年度訴字第一六七號，起訴案號：台灣南投地方法院檢察署八十八
年度偵字第二二六七號），認為違法，提起非常上訴，本院判決如左：
    主  文
原判決關於竊盜部分撤銷。
甲○○攜帶兇器竊盜，處有期徒刑拾月。
    理  由
非常上訴理由稱：「按判決適用法則不當者，為違背法令，刑事訴訟法第三百七十八
條定有明文。又依刑法第四十七條規定，受有期徒刑之執行完畢，或受無期徒刑或有
期徒刑一部之執行而赦免後，五年以內再犯有期徒刑以上之罪者，為累犯，始得依法
加重其刑。查本件原判決以被告於民國八十四年間，因各犯竊盜及肅清煙毒條例等罪
，經法院分別判處有期徒刑七月、三年二月確定，並定應執行刑為有期徒刑三年六月
，甫於八十八年三月三十一日執行完畢，復於八十八年四月二十二日，再犯竊盜等罪
，而論以累犯，固非無見。惟查被告於八十二年間，因竊盜及肅清煙毒條例案件，經
法院分別判處有期徒刑六月、二年二月，定應執行刑為有期徒刑二年六月，刑期自八
十二年五月二十日起至八十四年九月一日止，嗣經假釋提前出獄，旋假釋又被撤銷，
尚有殘刑十月二十一日待執行。又被告復於八十四年間，因各犯竊盜及肅清煙毒條例
等罪，經法院分別判處有期徒刑七月、三年二月確定，並定應執行刑為有期徒刑三年
六月，刑期自八十四年十二月四日起至八十八年三月三十一日止，嗣經假釋提前出獄
，旋假釋又被撤銷，尚有殘刑一年十月七日待執行。另被告再於八十八年間，因違反
毒品危害防制條例案件，經送強制戒治在案。上開殘刑及強制戒治自八十八年四月一
日起接續執行，至九十年七月二十日始執行完畢（現仍在監執行本案竊盜罪），此有
台灣南投地方法院檢察署前科紀錄表及八十八年執更字第二九八號、八十五年執助字
第五十四號、八十八年執更字第五三三號、八十八年執字第七三六號、八十八年戒執
一字第一二二號執行卷附卷可憑，是被告八十四年間所犯竊盜及肅清煙毒條例罪，其
應執行之有期徒刑三年六月部分，並未於八十八年三月三十一日執行完畢，揆諸前開
說明，自不得論以累犯，乃原審於被告再犯本案竊盜罪時，為累犯之諭知，其判決自
有適用法則不當之違誤。案經確定，爰依刑事訴訟法第四百四十一條、第四百四十三
條提起非常上訴，以資救濟。」等語。
本院按判決不適用法則或適用不當者，為違背法令，刑事訴訟法第三百七十八條定有
明文。又刑法上累犯之成立要件，依刑法第四十七條之規定，必須曾受有期徒刑之執
行完畢，或受無期徒刑或有期徒刑一部之執行而赦免後，五年以內再犯有期徒刑以上
之罪者，始足當之。所謂執行完畢，其在監獄執行期滿者，固不待言；如係經假釋出
獄者，須在無期徒刑假釋後滿十年，或在有期徒刑所餘刑期內未經撤銷假釋者，其未
執行之刑，始得以已執行論。如其為二以上徒刑併執行者，假釋所定最低應執行之期
間，合併計算之；其所餘刑期，亦應合併計算。必於該期間內未經撤銷假釋，其未執
行之刑，始以已執行論，此觀諸八十三年一月二十八日修正公布之刑法第七十九條第
一項、第七十九條之一第一項、第三項之規定甚明。本件原判決認定被告甲○○曾於
八十四年間因竊盜及違反肅清煙毒條例案件，經原審法院分別判處有期徒刑七月及三
年二月，並定應執行刑有期徒刑三年六月，甫於八十八年三月三十一日執行完畢。復
意圖為自己不法之所有，於八十八年四月二十二日上午七時許，在南投縣魚池鄉○○
村○○○段溪谷旁，黃國雄、王登雲向王有乾承租之檳榔園內，以就地所拾得不知何
人所有，可供兇器使用之檳榔刀一把為工具，竊取黃國雄、王登雲所有之檳榔六百七
十粒，得手後正欲離去時，為黃國雄、王登雲當場查獲，並扣得該檳榔刀等情。因就
此部分依累犯之規定，適用刑法第三百二十一條第一項第三款、第四十七條等相關法
條，諭知：「甲○○攜帶兇器竊盜，累犯，處有期徒刑一年。」惟查被告雖於八十四
年間因竊盜及違反肅清煙毒條例等罪案件，經原審法院分別判處有期徒刑七月及三年
二月，並定應執行刑有期徒刑三年六月，由台灣南投地方法院檢察署檢察官以八十五
年執更字第二九八號執行指揮書交付台灣台中監獄執行，指揮書記載執行期滿日期為
八十八年三月三十一日。但被告另於八十二年間犯偽造文書及違反肅清煙毒條例等罪
案件，分別經台灣台中地方法院及台灣高等法院台中分院判處有期徒刑六月及二年二
月，並定應執行刑有期徒刑二年六月，該案發監執行後，於八十三年九月三十日假釋
出監，殘餘刑期十月二十一日，至八十四年八月二十日始假釋期滿，因其於假釋期間
又犯上述竊盜等罪，經台灣台中監獄報請法務部核准撤銷假釋，執行餘刑十月二十一
日，並由台灣南投地方法院檢察署檢察官以八十五年執助字第五四號執行指揮書交付
台灣台中監獄與上述竊盜等罪所定有期徒刑三年六月併執行，執行期滿日期為八十九
年二月二十一日。嗣該二案於併執行期間，經台灣台中監獄報請法務部於八十七年一
月二十二日以法八七矯字第四九三三二號函核准假釋，於同年二月二十日出監，合併
計算殘餘刑期一年十月七日，應至八十八年十二月二十七日始假釋期滿。被告於該假
釋期間，又因更犯毒品危害防制條例罪，違反保安處分執行法第七十四條之二之規定
情節重大，經台灣台中監獄報請法務部於八十八年八月五日以法八八矯字第○二七六
○二號函准予撤銷其假釋，由台灣南投地方法院檢察署以八十八年執更勤字第五三三
號之一執行指揮書交付台灣台中監獄執行其殘刑一年十月七日。此有被告之全國前案
紀錄表附卷及台灣南投地方法院檢察署八十五年度執更字第二九八號、八十五年度執
助字第五四號、八十八年度執更字第五三三號卷可稽。是以被告於八十八年四月二十
二日再犯本件竊盜罪，因其前犯竊盜等罪所定執行刑有期徒刑三年六月，與其偽造文
書等罪撤銷假釋殘刑十月二十一日併合執行及合併計算其最低應執行期間而獲准假釋
之結果，其刑期仍未執行完畢，自難論以累犯。乃原判決竟依刑法第四十七條論以累
犯，並加重其刑，自有適用法則不當之違誤，此部分判決當然為違背法令。案經確定
，且於被告不利，非常上訴意旨執以指摘，洵有理由，應由本院將原判決關於竊盜部
分撤銷，改判如主文第二項所示，以資糾正。
據上論結，應依刑事訴訟法第四百四十七條第一項第一款，刑法第三百二十一條第一
項第三款，判決如主文。
中      華      民      國     九十     年      十      月    二十五    日
                              最高法院刑事第四庭
                                  審判長法官  董  明  霈
                                        法官  丁  錦  清
                                        法官  林  茂  雄
                                        法官  王  居  財
                                        法官  張  祺  祥
      右正本證明與原本無異
                                              書  記  官
中      華      民      國     九十     年      十      月     三十     日


司法院資訊處製作；財團法人民間司法改革基金會備份。
